臺灣板橋地方法院刑事判決　　　　　　　　　　　　　九十一年度易字第五七五號
　　公訴人　臺灣板橋地方法院檢察署檢察官
　　被　告　乙○○
右列被告因家庭暴力傷害案件，經檢察官提起公訴（九十一年度偵字第一四二九號）
暨移
    主  文
乙○○傷害人之身體，處有期徒刑參月，如易科罰金，均以參佰元折算壹日。
    事  實
一、乙○○與丙○○係姊弟，具有家庭暴力防治法第三條第四款所稱之家庭成員關係
    。二人於民國九十年十月五日上午十時許，在臺北縣永和市○○街一六二巷三號
    四樓乙○○住處，因談論前一日（十月四日）乙○○與其妹張慶惠起磨擦之事，
    及因彼等之母過世後所留遺產等問題，二人言語不合起拉扯衝突，乙○○竟基於
    普通傷害之故意出拳毆打丙○○，致丙○○因此受有鼻部創傷合併一處約一×０
    ．三公分之撕裂傷、額頭及左側面部多處瘀青等傷害。
二、案經丙○○訴請臺灣板橋地方法院檢察署檢察官偵查起訴暨移送併辦。
    理  由
一、訊據被告乙○○對其於前揭時地與丙○○拉扯衝突，並出拳毆打丙○○之事實固
    坦承不諱，惟辯稱：伊妻係大陸人，九十年十月四日中午伊妻要去煮湯，見鍋子
    未洗，伊指摘大妹張慶惠為何用完鍋子不洗，十月五日當天伊對張慶惠說你不能
    每天不工作只花錢，為何不把母親遺產拿出來分，遂起爭執，告訴人與張慶惠過
    來激伊，伊舉起左手作勢，告訴人與張慶惠就抓伊手，雙方便打起來，伊有被推
    倒，倒下前伊有打到告訴人眼睛，但伊也有被打到並受傷，伊上衣及短褲被扯破
    ，係告訴人先出手抓伊下體，伊出於防衛才出手反擊云云。
二、經查前揭事實，業據告訴丙○○於警訊時及偵審中指訴甚詳稱：被告於事發前一
    日（九十年十月四日）曾與伊妹張慶惠起口角，伊接到張慶惠電話，因感冒先看
    醫生後回到娘家，一直等到下午被告未回，伊便先離去，十月五日上午約八點半
    伊再回到娘家，至九點半被告與其妻下樓來，伊先請父親進房間，再就前一日發
    生之事詢問被告，被告說伊妹張慶惠未叫他妻子大嫂，伊便對被告說你也未曾叫
    我大姊，張慶惠亦發言，又為母親過世遺產問題遂起爭執，被告要動手打張慶惠
    ，伊去擋，被告便回過頭將氣出在伊身上，要動手打伊，張慶惠拉住被告，被告
    先沒打到伊，但第三拳便往伊鼻樑打下來，接著一再揮拳打伊，被告先前亦曾動
    手打過伊及二個妹妹等語（見臺灣板橋地方法院檢察署九十年度他字第三一三一
    號卷第四頁、同署九十一年度偵字第二六九九號卷第三頁背面、本院九十一年三
    月七日訊問筆錄）。核與證人張慶惠於偵審中證述情節相符（見上開第三一三一
    號他字卷第十二頁背面、本院九十一年三月七日訊問筆錄）。而丙○○因遭被告
    出拳毆打，致受有鼻部創傷合併一處約一×０．三公分之撕裂傷、額頭及左側面
    部多處瘀青等傷害，復有照片五張、及三軍總醫院九十年十月五日出具之家庭暴
    力事件驗傷診斷書一紙附卷可稽。
三、次查證人即告訴人與被告之父甲○○於本院審理時證稱：當日伊坐在沙發上，子
    女都在，告訴人要伊離開一下，他們要談事情，伊不清楚他們要談何事，伊進房
    間穿褲子，釦子尚未扣好就聽到外面吵起來，伊提著褲子出來就看見告訴人與張
    慶惠攻擊被告，把被告推到沙發上，被告才回手，伊拉告訴人要他們放開，乙○
    ○身上有抓傷，他們是因為伊妻過世後有留下遺產，都希望有一份，以前有為小
    事吵過，但自從伊妻死後便因遺產之事不和，以前沒有這麼嚴重打過架，告訴人
    認為伊偏袒被告等語（見本院九十一年三月二十八日審判筆錄）。雖被告及告訴
    人對彼等之父甲○○於本院審理時所言各有不同意見，然被告與告訴人當日確有
    衝突之事實則一，是被告於前揭時地與告訴人衝突動手之事實甚明。
四、按正當防衛係對於現在不正之侵害防衛自己或他人之權利者而言，口角互毆彼此
    成傷，不能證明何人先行侵害，自不得主張正當防衛。又正當防衛以對於現在不
    法之侵害為要件，防衛過當，尤以有防衛權為前提，至彼此互毆，必一方初無傷
    害之行為，因排除對方之不法侵害而加以還擊，始屬正當防衛，有最高法院十七
    年上字第六八六號判例、八十八年臺上字第四四一一號判決意旨可參。本案被告
    與告訴人互指對方動手打人之事實已見前述，而被告復自承告訴人所受傷害確係
    其出拳毆打所致，被告還手反擊之時，顯非單純出於防衛之意思，而亦有傷害告
    人之故意，自難援引正當防衛阻卻其違法行為。至有關於雙方衝突互毆之起因，
    係因姊弟兄妹間為爭執母親遺產，及為生活瑣事起磨擦而情感不睦，要不足以據
    為本案相互傷害對方之充份理由。綜上所述，本案事證明確，被告傷害犯行洵堪
    認定。至被告所稱亦遭告訴人抓傷一節，既未經被告提起告訴，自非本案所得審
    究，附此敘明。
五、核被告乙○○所為，係犯刑法第二百七十七條第一項之普通傷害罪。爰審酌被告
    係告訴人之弟，僅因細故，竟罔顧手足情誼，衝突互扯並毆打告訴人成傷，其犯
    罪之動機、目的、手段、所生危害、及犯罪後迄未能以和平理性方式解決糾紛等
    一切情狀，量處如主文所示之刑，並諭知易科罰金之折算標準，以示懲儆。
據上論斷，應依刑事訴訟法第二百九十九條第一項前段，刑法第二百七十七條第一項
、第四十一條第一項，罰金罰鍰提高標準條例第一條前段、第二條判決如主文。
本案經檢察官謝岳龍到庭執行職務。
中      華      民      國      九  十  一    年     四    月    十     日
                                            臺灣板橋地方法院刑事第四庭
                                                法    官    談      虎
右正本證明與原本無異
如不服本判決應於送達後十日內向本院提出上訴狀
                                                書 記 官    陳  君  偉
中      華      民      國      九  十  一    年     四    月   十五    日
參考法條：
刑法第二百七十七條第一項
  傷害人之身體或健康者，處三年以下有期徒刑，拘役或一千元以下罰金。
